# 新租赁准则的合并抵消问题

提问人：wx_6371b6c528df 时间：2022-11-14 16:42:40
求助陈版主， 2022 年 6 月份，A企业通过追加投资取得B企业的控制权，达到合并条件，将B企业纳入合并范围；合并过程中发现B企业从 2021 年开始租赁A企业非全资子公司C企业的房屋并形成了使用权资产与租赁负债，C企业对于该笔租赁作为经营租赁核算；合并时点合并层面如何处理这笔业务呀？首先是要将C企业的投资性房地产在合并层面按照合并日的账面价值恢复成固定资产，其次是要抵消B企业确认的使用权资产与租赁负债，但是由于使用权资产与租赁负债两者的摊销方式不一致，使用权资产直线摊销，租赁负债按实际利率摊销，两者不能等额对抵，这两者之间的差异应该如何处理呢？或者还有其他的抵消思路嘛？

回答人：chenyiwei
产生这个问题的原因，是在新租赁准则下，对于从出租人视角分类为经营租赁的交易而言，承租人和出租人双方的会计处理模式是不对称的，因此不能直接进行抵销处理。
对此，理论上应首先冲掉承租人一方按照新租赁准则已作出的针对该交易的各项会计处理，参照原租赁准则下承租人对经营租赁的会计处理规定重新作出承租人的会计处理，再在此基础上进行内部租赁交易抵销。
在实际抵销操作中，应：
1 、冲回承租人账面的使用权资产及其折旧、租赁负债及其相关利息支出；
2 、冲销出租人确认的租金收入；
3 、将投资性房地产重分类为固定资产（如出租人对投资性房地产采用公允价值模式进行后续计量的，则还需要调整冲回其累计公允价值变动，并补提折旧）；
4 、将投资性房地产的折旧费用从“其他业务成本”（或其他与租金收入相配比的成本科目）重分类到管理费用、制造费用等相关成本费用项目。

提问人：wx_6371b6c528df 时间：2022-11-16 08:59:45
感谢陈版主的解惑{:1_358:}{:1_358:}，那就是说从租赁开始日至合并时点日（2021.01.01-2022.06.30）承租人与出租人所有关于这笔租赁的分录都进行反向冲回，视同从租赁开始日A集团就将B公司纳入了合并范围吗？对于过往已转入留存收益的费用，都冲销本期费用吗？
在 2022 年 6 月 30 日合并时点，集团合并层面的抵消分录如下：
1 、冲回承租人账面的使用权资产与租赁负债（初始入账成本）
借：租赁负债-租赁付款额 110
贷：租赁负债-未确认融资费用 10
使用权资产-成本 100
2 、冲回承租人自租赁开始日至合并日（2021.01.01-2022.06.30）使用权资产的折旧与租赁负债的摊销
借：使用权资产-累计折旧 15
贷：管理费用 15
借：租赁负债–未确认融资费用 5
贷：利息支出 5
3 、冲销出租人自租赁开始日至合并日确认的租金收入
借：其他业务收入 15
贷：租赁负债–租赁付款额 15
4 、合并层面将出租人的投资性房地产（公允价值计量）重分类为固定资产，冲回累计公允价值变动，补提折旧
借：固定资产-成本 200
贷：投资性房地产–成本 200
借：公允价值变动收益 18
贷：投资性房地产–公允价值变动 18
借：递延所得税负债 4.5
贷：所得税费用 4.5
借：管理费用 10
贷：固定资产-累计折旧 10

回答人：chenyiwei
基本可以这样理解。另外，在购买日还要评估该项租约的条款相对于以购买日为租赁开始日的其他租约而言，对承租人或出租人是否存在重大的有利或不利影响，还要在合并层面就此作出一定调整。